臺灣嘉義地方法院民事判決　　　　　　　 96年度重訴字第8號
原　　　告　乙○○
被　　　告　丁○○
　　　　　　甲○○
　　　　　　丙○○
上列當事人間因被告妨害自由案件，原告提起刑事附帶民事訴訟
請求損害賠償，經本院刑事庭以95年度附民字第77號裁定移送前
來，經本院民國96年4月9日言詞辯論終結，判決如下：
    主  文
被告應連帶給付原告新台幣壹拾萬元，及自民國九十五年九月二
十二日起至清償日止，按年息百分之五計算之利息。
原告其餘之訴駁回。
訴訟費用由被告連帶負擔百分之一，其餘由原告負擔。
本判決第一項得假執行。原告其餘假執行之聲請駁回。
    事實與理由
壹、程序方面
一、程序方面：被告甲○○經合法通知，未於言詞辯論期日到場
    ，核無民事訴訟法第386條所列各款情形，爰依原告之聲請
    ，由其一造辯論而為判決。
二、按訴狀送達後，原告不得將原訴變更或追加他訴。但擴張或
    減縮應受判決事項之聲明者，不在此限，民事訴訟法第252
    條第1項第3款定有明文。本件原告起訴時，請求被告應連帶
    給付原告新臺幣（下同）1千萬元，及自起訴狀繕本送達被
    告之翌日至清償日止，按年息百分之5計算之利息。嗣於訴
    狀送達後，減縮被告應連帶給付原告5百萬元，及自起訴狀
    繕本送達被告之翌日起至清償日止，按年息百分之5計算之
    利息，依上說明，應為合法。至於原告就其配偶之醫療費、
    看護費、慰撫金部分擴張請求被告再連帶給付11,207,431元
    ，因原告未據繳納裁判費，已另行裁定駁回，併予敘明。
貳、實體方面
一、原告起訴主張：被告等人對原告為妨害自由，業經起訴、審
    判。而原告因受害導致配偶截肢需人照顧，致無法外出工作
    ，就此部分之工作損失請求250萬元、原告因此侵害導致身
    心痛苦，請求慰撫金250萬元。爰依民法第184條第1項、第
    193條、第195條請求被告連帶賠償。並聲明：1、被告應連
    帶給付原告500萬元，及自起訴狀繕本送達翌日起至清償日
    止，按週年利率百分之5計算之利息。2、訴訟費用由被告負
    擔。3、原告願供擔保，請准宣告假執行。
二、被告方面：
（一）被告甲○○則以：否認恐嚇及毆打事實，就妨害自由部分
      不服已上訴第2審，且本案實乃肇因於原告欠錢的事實。
（二）被告丁○○則以：原告配偶之受傷與本案並無關係，且本
      案實乃肇因於原告欠錢的事實。
（三）被告等並聲明：1、駁回原告之訴。2、訴訟費用由原告負
      擔。
三、被告丁○○之義父即被告甲○○之父江九如對原告曾因土地
    買賣糾紛而享有債權，因原告多年未償還上開債務而使被告
    丁○○、甲○○心生不滿，遂於民國95年1月25日上午11時
    20 分許，邀集被告丙○○及另兩名姓名、年籍不詳之成年
    男子，一同前往嘉義縣水上鄉找原告至案外人陳水杉位於嘉
    義市○區○○路773號之住處協議償債事宜。後於陳水杉家
    中，雙方因無法達成共識，原告乃欲撥打行動電話對外聯絡
    ，被告甲○○等一行人即共同基於妨害自由之犯意聯絡，先
    由被告丁○○出手將原告所持行動電話強行取走而妨害原告
    行使權利，並向原告告以「如果你不答應的話就要把你押到
    山上處理掉」等語恐嚇原告，致原告心生畏懼，被告甲○○
    等人復將原告強押至渠等駕駛前往之自用小客車，而剝奪原
    告之行動自由，因遭原告抵抗，被告甲○○等人與原告拉扯
    之間造成原告受有胸部、背部及下肢多處挫傷之傷害。嗣被
    告甲○○等人分駕二部車強押原告至嘉義縣中埔鄉○○路及
    嘉義縣中埔鄉同仁村找江九如未果後，隨即將原告押嘉義市
    ○○路187之1號2樓之「吳碧娟律師事務所」，擬由原告簽
    訂土地讓渡書，而至上開律師事務樓下後，因被告甲○○等
    人獲知已有人報警即先行離去，僅由被告丁○○伴由原告進
    入該事務所，原告始脫離被告甲○○等人之控制之事實，業
    據原告於本院刑事庭證述綦詳（見本院95年訴字第599號卷
    第55至61頁），而原告在陳水杉家中遭被告等人脅迫上車帶
    往他處之情，亦據證人陳水杉到庭結證明確（見本院同上卷
    第64頁），證人吳碧娟亦證稱：「當時告訴人（指原告）到
    達事務所時，確有表示係遭被告丁○○脅迫至事務所寫協議
    書」屬實（見本院同上卷第51頁），況據被告丁○○於刑事
    案件辯稱：一開始告訴人（指原告）不承認上開債務，伊才
    邀告訴人找江九如對質，後來找不到，原告表示以錄音為證
    ，伊認應找第3人作證，始至吳碧娟律師事務所寫協議書云
    云，證人吳碧娟亦證稱：「當時告訴人（指原告）拒絕寫協
    議書，惟被告丁○○表示告訴人之前都已同意，且被告丁○○有錄音」為證等語（見本院同上卷第52頁），既原告一開
    始堅不承認上開債務，當時亦未找到江九如當面對質，倘其
    間無其他外力介入影響原告之自由意志，原告實無改而承認
    上開債務之理，被告等人辯稱並未對原告加以脅迫，係原告
    自願親口表示承認上開債務並錄音為證及至律師事務所簽立
    協議書云云，實難令人置信。被告丁○○之行動電話雖遺留
    在陳水杉住處，惟本件共犯共有多人，渠等經由被告丁○○
    以外其中任何一人之行動電話獲知已有人報案之消息，並非
    不可能，而原告於刑事案件就被告丙○○究係乘坐何部車輛
    所述前後固有所出入，然當時共同剝奪原告行動自由者有多
    人，且原告均不認識，當時情況又屬危急，原告對某些細節
    未及注意或記憶不清，亦屬合理，是被告等上開所辯，均屬
    卸責之詞，委不足採。此外，原告受有上開傷害，亦有嘉義
    榮民醫院診斷證明書一紙在卷可佐（見警卷第42頁），而原
    告及證人陳水杉就原告當時受傷情況之陳述或有誇飾，然原
    告確因本件受有上述之傷害，是上開陳述均不影響本件上開
    事實認定。其次，被告3人亦因此一共同犯剝奪原告行動自
    由罪，分別判處被告丁○○處拘役50日、被告甲○○處拘役
    45日、被告丙○○處拘役30日之事實，亦有本院95年訴字第
    599號刑事判決正本1件在卷可證。是本件被告等人妨害原告
    行動自由之事實明確。
四、按因故意或過失，不法侵害他人之權利者，負損害賠償責任
    。故意以背於善良風俗之方法，加損害於他人者亦同。又不
    法侵害他人之身體或健康者，對於被害人因此喪失或減少勞
    動能力或增加生活上之需要時，應負損害賠償責任。又不法
    侵害他人之身體、健康、名譽、自由、信用、隱私、貞操，
    或不法侵害其他人格法益而情節重大者，被害人雖非財產上
    之損害，亦得請求賠償相當之金額。其名譽被侵害者，並得
    請求回復名譽之適當處分。民法第184條第1項、第193條第1
    項、第195條第1項分別定有明文。次按，數人共同不法侵害
    他人之權利者，連帶負損害賠償責任；不能知其中孰為加害
    人者，亦同。民法第185條亦定有明文。被告3人既有於95年
    1 月25日共同妨害原告行動自由，從而原告對被告3人請求
    連帶賠償，自屬有據。爰就原告各項請求是否有理由，分述
    如下：
（一）工作之損失：原告係以其配偶因糖尿病截肢而需人照顧，
      致無法外出工作，就此部分之工作損失請求250萬元。然
      原告之配偶因糖尿病而截肢，固有殘廢診斷書影本可證，
      惟此部分顯非係因原告被妨害自由而導截肢，與本件被告
      之行為並無因果關係，況且此部分之受害者係原告之配偶
      ，權利之主體係原告之配偶，並非原告，原告據此請求，
      並無理由。
（二）精神慰撫金：原告現年45歲，有配偶且截肢，有水上鄉之
      土地1筆、汽車2部，被告丁○○現年39歲，被告甲○○現
      年43歲，有中埔鄉之房屋1間，汽車1部。被告丙○○現年
      22歲，無財產，以上有兩造刑事案件之年籍資料及財產明
      細可證。本院參酌兩造上述之身分、地位、經濟能力，被
      告犯後未與原告和解，原告所受之傷害，及本件係導因於
      債務糾紛而起等情，認原告請求之精神慰撫金以10萬元為
      適當，應予准許，逾此部分之請求，尚屬過高，不應准許
      。
五、綜上，原告可請求金額共10萬元。復按給付有確定期限者，
    債務人自期限屆滿時起，負遲延責任。給付無確定期限者，
    債務人於債權人得請求給付時，經其催告而未為給付，自受
    催告時起，負遲延責任。其經債權人起訴，或依督促程序送
    達支付命令，與催告有同一之效力。民法第229條第1、2項
    分別定有明文；又遲延之債務，以支付金錢為標的者，債權
    人得請求依法定利率計算之遲延利息。但約定利率較高者，
    仍從其約定利率；而應付利息之債務，其利率未經約定，亦
    無法律可據者，週年利率為百分之5。亦為同法第233條第1
    項及第203條所明定。本件原告請求被告應賠償之金額，並
    未定有給付之期限，原告請求自起訴狀繕本送達被告之翌日
    起，按年息百分之5計算之利息，並未逾上開規定之範圍，
    自無不合。又原告上開訴狀繕本係於95年9月21日送達被告
    收受，有送達回證附卷可稽。從而，原告本於侵權行為損害
    賠償請求權之法律關係，請求被告連帶給付10萬元，及自起
    訴狀繕本送達翌日即95年9月22日起至清償日止，按年息百
    分之5計算之利息部分，為有理由，應予准許。原告逾上開
    範圍之請求，為無理由，應予駁回。
六、原告勝訴部分為10萬元，因未逾50萬元，依民事訴訟法第38
    9條第1項第5款之規定，法院應依職權宣告假執行，原告就
    其勝訴部分所為假執行之聲請，應視為僅促使法院發動其職
    權，爰依職權宣告假執行。原告敗訴部分假執行之聲請，已
    失所附麗，應予駁回。
七、訴訟費用裁判之依據：民事訴訟法第79條、第85條第2項。
中　　華　　民　　國　　96　　年　　4 　　月　　23　　日
                      民一庭法　官　馮保郎
以上正本係照原本作成
如對本判決上訴須於判決送達後20日內向本院提出上訴狀
中　　華　　民　　國　　96　　年　　4 　　月　　24　　日
                            書記官　王立梅
